臺灣高等法院刑事判決　　　　　　　　 　九十一年度重上更（三）字第一五四號
　　上　訴　人
　　即　被　告　甲○○
　　選任辯護人　杜英達
　　　　　　　　李采霓
右上訴人即被告因違反槍砲彈藥刀械管制條例等案件，不服臺灣桃園地方法院八十五
年度訴字第八一０號，中華民國八十五年十一月二十八日第一審判決（起訴案號：臺
灣桃園地方法院檢察署八十四年度偵字第一四八四五號）提起上訴，經本院判決後，
由最高法院第三次發回更審，本院更為判決如左：
    主  文
原判決撤銷。
甲○○共同未經許可運輸手槍，處有期徒刑伍年陸月。
扣案之美國ＳＭＩＴＨ＆ＷＥＳＳＯＮ廠牌○．三八口徑轉輪制式手槍壹把（含彈匣
貳個）、○．三八吋制式子彈肆拾捌顆、防Ｘ光袋壹個及錫箔紙肆張（已撕碎）均沒
收。
    事  實
一、甲○○明知槍械、子彈係屬管制進出口物品，竟與自稱「江啟華」曾是竹聯幫份
    子之江念華（未據起訴）基於共同運輸及走私手槍、子彈之犯意聯絡，事先在不
    明時間及地點共同謀議（因甲○○拒絕吐實，是以其等共同謀議之時間及地點無
    從認定，且因甲○○嗣已依照其等謀議內容著手運輸槍械之犯行，因而其等實際
    謀議之時間及地點，對於本件犯罪之認定及論斷不生影響），由江念華提供錫箔
    紙四張、防Ｘ光袋一個，將制式手槍（槍枝編號0000000000號，係屬
    美國ＳＭＩＴＨ＆ＷＥＳＳＯＮ廠牌○．三八口徑轉輪制式手槍）一把（含彈匣
    二個）及○．三八吋制式子彈五十顆包妥後，於民國（下同）八十四年即西元一
    九九五年十一月三十日美國當地時間下午二時三十分許，在美國洛杉磯機場，由
    江念華將該內有手槍、子彈之防Ｘ光袋放入甲○○友人陳雅惠所有之行李箱內，
    甲○○並借用一同前往美國旅遊，不知情之葉李梅玉名義之編號ＢＲ─五四九二
    四二號行李標籤捆綁於該行李箱上以為掩飾，擬由甲○○將該手槍、子彈運輸、
    走私入境回台，再等候江念華通知取回。嗣該裝有上開手槍、子彈之行李箱在洛
    杉磯機場亦順利通關，送進甲○○所搭乘回國之長榮航空ＢＲ─○一一號班機貨
    艙載運回國，於臺北時間八十四年十二月一日晚上九時四十三分許，返抵桃園中
    正國際機場進入國境，該飛機旅客之行李亦於同晚十時零三分至同晚十時三十四
    分許，陸續送上行李轉盤由旅客拿取；然該懸掛編號ＢＲ─五四九二四二號標籤
    之行李箱在桃園中正國際機場通關入境時，因地下室之檢查台人員即中正機場海
    關辦事員徐俊課、安檢人員鄧愛華自Ｘ光機內發覺行李箱內疑有槍型物品，經徐
    俊課填寫注檢單，並即不動聲色暗中押運等待物主出面拿取，該行李箱經輸送帶
    送至一樓行李轉盤，俟甲○○前去提領該行李箱，徐俊課向甲○○訊明並確認該
    行李箱為甲○○所有後，即陪同甲○○至第二十五號特別注檢台，送交內政部警
    政署航空警察局（以下簡稱航空警察局）安檢人員洪文貴及檢查員謝黎明處理，
    經會同甲○○打開該行李箱，拆卸包裝，果然起獲並扣得上開手槍一把（含彈匣
    二個）、○．三八吋制式子彈五十顆（因鑑定試射二顆，僅餘四十八顆扣案）及
    江念華所有供包裝前開槍、彈所用之防Ｘ光袋一個、錫箔紙四張（已撕碎），而
    查獲上情。
二、案經內政部警政署航空警察局移請臺灣桃園地方法院檢察署檢察官偵查起訴。
    理  由
一、訊據上訴人即被告甲○○固承認該編號ＢＲ─五四九二四二號行李箱係其以葉李
    梅玉所有之行李箱標籤託運回國，然矢口否認知悉該防Ｘ光袋內裝有扣案之手槍
    、子彈，並辯稱：扣案物品係伊在美國上機前在機場，突然碰到十餘年未謀面之
    江念華（伊當時以為江念華之姓名為江啟華），江某表示係錄影帶，央請伊帶回
    台灣，該手槍、子彈固較錄影帶為重，惟其受託帶運時因遲到機場，急於辦理通
    關手續，匆忙間未思及此點，且因舊識，不疑有他，雖經幾番推辭，但該包物品
    是由江念華直接丟入該行李箱內，伊未經手，始有本件事故發生，伊並不知包裝
    袋是槍械，否則於中正機場時，明知安檢人員已注視該行李箱，伊焉敢出面提領
    ，且若伊事前即知悉包裝袋內有槍械，於安檢人員出面時，伊當會立即表明自首
    之意或請求補辦申報手續即可免除罪刑云云。被告之選任辯護人則辯稱：江念華
    與被告初識時曾自稱係竹聯幫成員，但因其已移居美國甚久，是否仍屬該當幫之
    成員，被告並不知情，江某在機場稱該物為錄影帶，原欲託友人帶回台灣，因在
    機場未見該人，始臨時改託被告幫忙帶回，衡情應無可議之處，箱內之女子衣物
    係被告友人陳雅惠委託帶回台灣，且在洛杉磯借用同行友人葉李梅玉之行李標籤
    ，被告若欲以此脫免罪責，應於機場發覺有異時立即逃逸，且本件行李經Ｘ光探
    測後，被告曾聽到辦事員以無線電通話，稱二件行李有問題，該行李箱所懸掛之
    標籤牌並非被告名義，內又為女人衣物情形下，被告理應早已逃逸，乃被告始終
    在機場守候，並主動出面會同海關人員查驗行李，海關人員曾告知如有違禁物品
    ，自動取出可以自首處理，被告於此情形下，仍不為所動，況該防Ｘ光袋係在行
    李箱最上層位置，未加隱匿，又與被告同時返國者多人，被告如知係手槍、子彈
    ，何不分解由不同之人攜帶？俱見被告不知有不法情事；被告以營造及貨運為業
    ，對槍枝可以錫箔紙及防Ｘ光袋包裝並非熟悉，被告素無前科，亦未受有好處，
    實無運輸槍枝之動機可言，又被告所稱之江念華已經查明確有其人，足證被告所
    辯為實情云云。
二、惟查：
（一）該裝有扣案手槍、子彈之防Ｘ光袋，係被告於西元一九九五年十一月三十日美
      國當地時間下午二時三十分許，在美國洛杉磯機場，受江念華委託帶回臺灣，
      嗣由被告借用同行旅客葉李梅玉之ＢＲ─五四九二四二號行李標籤託運，順利
      通關，送進被告所搭乘回國之長榮航空ＢＲ─○一一號班機貨艙，該長榮航空
      班機於同日下午約四時許起飛，於臺北時間民國八十四年十二月一日晚上九時
      四十三分許返抵我國桃園中正國際機場，該飛機旅客之行李亦於同晚十時零三
      分至同晚十時三十四分許，陸續送上行李轉盤由旅客提領，但該編號ＢＲ─五
      四九二四二號行李箱在桃園中正國際機場通關入境時，因地下室之檢查台人員
      即中正機場海關辦事員徐俊課、安檢人員鄧愛華自Ｘ光機內發覺內有槍型物，
      經徐俊課填寫注檢單，並即暗中押運經輸送帶至一樓行李轉盤，被告前去提領
      行李，徐俊課訊明該行李為被告所有後，即陪同被告至第二十五號特別注檢台
      ，送交航空警察局安檢人員洪文貴及檢查員謝黎明處理，於同晚十時四十五分
      許會同被告打開該行李拆卸包裝，起獲上開手槍一把（含彈匣二個）、○．三
      八吋制式子彈五十顆（因鑑定試射二顆，僅餘四十八顆扣案）、供包裝用之防
      Ｘ光袋一個及錫箔紙四張（已撕碎）等情，已據被告坦承不諱，核與證人洪文
      貴、徐俊課證述檢查及起獲扣案之槍、彈之情形相符，並有該查獲扣案之手槍
      一把（含彈匣二個）、子彈五十顆（因鑑定試射二顆，僅餘四十八顆扣案）、
      包裝用之防Ｘ光袋一個、錫箔紙四張（已撕碎），及臺北關稅局扣押物、運輸
      工具收據及搜索筆錄、入境旅客申報單、Ｘ光檢查儀注檢行李報告表各一紙、
      照片二紙附卷足稽。而查扣之手槍一把（含彈匣二個）、子彈五十顆經送鑑定
      結果，該送鑑槍枝係美國ＳＭＩＴＨ＆ＷＥＳＳＯＮ廠牌，○．三八口徑轉輪
      制式手槍，槍管內具五條右旋來復線，機械性能良好，可發射子彈，具殺傷力
      ，送鑑子彈五十顆均為○．三八吋制式子彈，構造完整，具殺傷力，送鑑彈匣
      二個均為半自動手槍用彈匣，亦有內政部警政署刑事警察局八十四年十二月十
      一日刑鑑字第八九六九六號鑑驗通知書一紙（附於偵查卷第四十頁）在卷足憑
      。又被告所稱交付扣案槍、彈之人係已十餘年未曾謀面之昔日竹聯幫份子江念
      華等語。經依被告提供之資料查得江念華係三十九年八月九日生，身分證統一
      編號：Ｚ000000000號，原住台北市大安區○○○路○段七六巷一七
      之六號，於七十三年六月二十七日出境美國，此有江念華之出入境資料（參見
      原審卷第二一頁）、戶籍資料、口卡片（影本）（參見本院更（一）卷第一五
      頁、第一九頁）附卷可稽。參以被告之同行友人葉李梅玉證稱有看到一名男子
      拿一外包裝金黃色有花紋的東西給被告，不知該包東西係何物，沒注意聽被告
      與該男子對話內容（參見偵查卷附八十五年一月四日訊問筆錄，第五一頁正、
      反面）等情，足證江念華並非被告欲脫免刑責而憑空杜撰之人，扣案槍、彈係
      由江念華委託被告運回臺灣乙節應堪認定。即此，被告請求傳訊證人陳偉平以
      證明被告確實在洛杉磯機場登機前有與江念華碰面並打招呼一節，已無必要。
（二）次查，被告雖於八十四年十二月二日第二次警訊時供稱：第一次警訊筆錄所稱
      「江啟華託我帶一包物品（指藏匿之械彈），告之是錄影帶，是我自己把它放
      進行李箱內的」等語為不實在（參見偵查卷第三頁），嗣於本院前審訊問時更
      明指：「是我打開行李箱，他（指江啟華）放入」云云（參見本院上訴卷附八
      十六年一月廿四日訊問筆錄，第一九頁）、「他一直拜託，趁我打開行李箱時
      丟進去」等語（參見本院更（二）卷附九十年十二月二十一日訊問筆錄，第一
      八頁）。而證人即借用行李標籤予被告之被告同行友人葉李梅玉亦附和其詞，
      證稱「有看到有人放金黃色、有條紋的鋁箔袋子（進甲○○之行李箱內）」云
      云（參見本院上訴卷附八十六年三月三日訊問筆錄，第五六頁反面）、「借牌
      之後，是拿東西給他（指被告）之人，將錫箔紙包之物丟入他打開之行李內」
      云云（參見本院更（一）審卷附八十八年六月七日訊問筆錄，第五四頁正、反
      面）、「我看到有一個人一直跟他（指被告）講話，一直向他點頭，時間拖的
      很久，已經快來不及了，我就催他，他跑過來，把行李打開，那個人就把一包
      東西放到周先生的行李袋裡」云云（參見本院更（二）卷附九十一年三月十五
      日訊問筆錄，第四五頁）等語，似意指被告當時並未經手江念華託運之物品，
      無從就該物品之重量判斷是否為槍、彈等物。被告甚且於警訊中供稱：「我於
      美國當地時間下午二時三十分在洛杉磯機場碰巧遇到（江啟華）託帶，並無事
      先約定」云云（參見偵查卷附八十四年十二月二日警訊筆錄，第四頁反面），
      於本院前審訊問時亦稱江念華於七十幾年就去美國，伊不知江念華在美國，直
      到在機場臨時相遇，才知江念華已至美國等語（參見本院上訴卷附八十六年一
      月廿四日訊問筆錄，第一九頁正、反面），於本院審理時亦陳稱是突然在機場
      遇到已十餘年沒有見面之江念華云云。被告如此堅決陳稱與江念華之粗淺關係
      ，無非擬作為證明其並未事前與江念華共同謀議運輸槍械回台之情事，其乃誤
      信江念華所委託攜帶回台之物品為錄影帶，用以脫免本件罪責。然若如被告所
      辯，江念華告知託伊帶回臺灣之物品係錄影帶，因近年來航空郵遞業務興盛，
      手續簡便，茍江念華所委託攜帶之物品為錄影帶，衡情江念華將之包妥以郵遞
      或貨運方式寄回臺灣即可，焉有必要親赴機場委託友人攜回？又江念華既稱該
      物原欲託友人帶回臺灣，為何在機場未見該人？卻能遇見與其久未謀面之被告
      ？縱確係碰巧相遇，被告與江念華多年不見，突在機場相會，又臨時受託攜帶
      包裝袋內容物無法親見之錄影帶，豈能無疑？另查江念華既與被告約妥日後以
      呼叫器聯絡之方式取回託運物品，以此經被告於本院審理時供述在卷，則何以
      江念華不於日後彼自己返台時自己攜帶即可，竟需不厭其煩地拜託被告代勞？
      且查被告既認該物係錄影帶，在伊遲到機場，急於辦理通關手續之情形下，以
      錄影帶輕巧便於攜帶之特性，被告又為何不暫先拿於手上或置於手提袋內，卻
      要浪費通關時間，大費周章地將行李條卸下，將大件行李打開，由江念華放入
      後再將行李蓋上？又被告如認該物係錄影帶，既願浪費時間打開行李，為何不
      打開自己之行李，卻將之寄於友人陳雅惠的行李中並借用葉李梅玉的行李標籤
      ？況被告於第一次警訊時，業已供稱：「我入境台灣後，江啟華（綽號小江，
      曾經係竹聯份子，現居住在美國）過幾天會返台灣再打電話連絡取回這些槍、
      彈等物品，沒有酬勞」等語（參見偵查卷附八十四年十二月一日警訊筆錄，第
      六頁），此部分並非被告於第二次警訊時指為不實在之部分（參見偵查卷第三
      頁），則被告與江念華既曾就取回託運物品乙節事先約定，江念華焉有不告知
      被告託運之物係手槍、子彈之理？又若被告並未與江念華事前共同謀議運輸前
      揭槍、彈回台，江念華焉會貿然攜帶該槍、彈，出現人潮熙來攘往之國際機場
      內，並以「守株待兔」之可笑方式，在茫茫人海中找尋舊識並委託運回台灣？
      且查槍彈在我國為禁止持有之違禁物品，若江念華與被告並未事先達成謀議，
      焉敢率而委託十餘年未曾碰面之被告攜帶運輸回台？又查系爭槍、彈連同防Ｘ
      光袋、鋁箔紙等包裝物品共重二公斤，而系爭防Ｘ光袋僅能塞入二捲一百二十
      分鐘之錄影帶，經將該二捲錄影帶連同鋁箔紙及蠟紙秤重結果為共重僅零點六
      五公斤，此已經本院前審於八十六年三月三日訊問期日當庭勘驗在卷（參見本
      院上訴審卷第五十八頁正面第五行起至反面第四行），因二者之重量差距懸殊
      ，一般輕易即得發現其間之差異，是以被告於美國洛杉磯機場縱因時間匆忙，
      未能即時察覺江念華所委託攜帶之物品為槍、彈，但被告返台順利通關後，若
      於整理行李時發現江念華託運之物品重量有異，並進而發覺包裝內之物品為手
      槍、子彈，在江念華未事先告知之情形下，被告發現受騙上當，遭人設計為運
      輸違禁物品之工具，被告為表示清白，並擔心於江念華向伊取回槍、彈之前，
      即遭警發覺而被誤以為非法持有槍、彈而引致罪責，衡情被告當會立即報警處
      理，於江念華返台向伊取回槍、彈時順理將江念華逮捕。則江念華故意瞞騙利
      用被告，豈非同時陷自己於為警查獲之風險？是被告所辯，於洛杉磯機場巧遇
      十餘年未曾謀面之舊識江念華，其委託伊將錄影帶攜回臺灣，伊完全不知內有
      手槍、子彈云云，顯與經驗法則及論理法則相違背，自難採信。綜上等情，被
      告與江念華事先即約妥於機場會面，再由江念華將系爭手槍、子彈包裝妥當，
      且以防Ｘ光袋裝置，交由被告運回臺灣，俟江念華返台後再通知被告取回之事
      實，已甚彰明。至證人葉李梅玉所述，縱令屬實，亦僅得證明被告未親手接觸
      託運之物而已，既無解於被告明知託運之物係手槍、子彈之事實，自無從據為
      被告有利之認定。
（三）被告雖辯稱曾聽到辦事員以無線電通話，稱二件行李有問題，在行李牌已非被
      告名義，內又為女人衣物情形下，被告理應早已逃逸，乃被告始終在機場守候
      ，並主動出面會同海關人員查驗行李，海關人員曾告知如有違禁物品，自動取
      出可以自首處理，被告於此情形下，仍不為所動，俱見被告不知有不法情事云
      云。然查證人洪文貴於本院前審結證稱：徐俊課與鄧美華先發現，再報上來，
      我距轉盤約十公尺，我接到通知時當事人並不知情，我們就去行李轉盤，等候
      是誰來拿行李，後來甲○○就出面來拿行李，他領後我們才出面，請他到二十
      五號檢查台，我們有問他有何特別要申報，他說沒有東西；證人徐俊課亦稱：
      我看著行李上去後，我就拿這個行李下來，我人站在行李邊一、二公尺遠，等
      提領人過來，後來甲○○過來拿這個行李，我就向他說是否你行李，他說是，
      我就說要到二十五號去檢查各等語（參見本院上訴卷附八十六年一月廿四日訊
      問筆錄，第一九頁反面至第二一頁正面）；證人鄧美華並證稱：「我是查驗員
      ，因行李通過Ｘ光檢查發現，有通知上面，有等行李主人，一起帶走」等語（
      參見本院更（一）卷附八十八年四月十二日訊問筆錄，第三０頁）。足見本件
      為檢查之人員並未向外人告知該行李有何問題，且係俟被告領取行李，得以確
      定該行李之所有人後始出面查獲。而被告於八十六年一月廿四日當庭具狀內係
      主張聽到辦事員以無線電通話，稱二件行李有問題，帶上來等語，有該聲請狀
      附卷可證，依其語意，當係指聽聞海關之辦事員所說而言，否則豈有稱「帶上
      來」之理，惟其嗣後則改稱係向其他人查詢等語（參見本院上訴卷附八十六年
      二月十三日訊問筆錄，第四五頁）。而本院前審訊問證人即長榮航空運務員方
      正維則稱：我在地面，十時三十分許旅客行李都提完，有二名旅客說沒拿到行
      李，我就用無線電連絡下面的人，他說有二件海關在檢查，會晚點上來，我們
      慣例不會說明原因，所以我向旅客說還有二件會晚點上來，後來他們就繼續等
      ；不記得有無說二件行李有問題，通常我會說海關在檢查，會晚一點上來等語
      （參見本院上訴卷附八十六年二月十三日訊問筆錄，第四四頁）；另一行李組
      之職員即證人何培安則稱：對法庭上之被告無印象，其同仁聯絡係用手機，三
      、四班飛機就會有一個旅客行李比較慢，但原因不同，可能行李過大、破裂或
      行李內有Ｘ光機無法透視的行李，需要再去查，如果行李被海關扣住，我會告
      訴旅客說對不起，你們的東西海關可能要打開檢查，行李內有手槍只有海關知
      道，樓上樓下行李組人員不會知道等語（參見本院上訴卷附八十六年四月一日
      訊問筆錄，第七五頁正、反面）。凡此均無從證明被告確自第三人得悉該行李
      已為海關發現有何嚴重問題或被查扣之情。且該行李上有標籤條，被告若因情
      況有異即行逃逸，海關亦可循線追查所有人，況被告係持用我國護照，且已入
      境，而飛機乘客名單亦可輕易向航空公司查明，是以被告縱於當時立即逃逸，
      但逃了一時，豈可逃了永遠？另查，被告自忖系爭手槍及子彈因經刻意以鋁箔
      紙包裝及以防Ｘ光袋裝置，已能安然順利通過向來安檢嚴格之美國國際機場，
      焉會於我國機場遭拆穿，在我國機場安檢人員低調冷靜處理下，伊誤以為神不
      知鬼不覺因而輕率出面提領行李，亦未可知。至於被告陳稱：伊若事前即知悉
      包裝袋內有槍械，於安檢人員出面時，伊當會立即表明自首之意或請求補辦申
      報手續即可免除罪刑云云。然按自首以對於未發覺之罪投案而受裁判為要件，
      如案已發覺，則被告縱有投案陳述自己犯罪之事實，亦祇可謂為自白，不能認
      為自首。（最高法院二十六年度上字第四八四號判例參照）又所謂「發覺」，
      固非以有偵查犯罪權之機關或人員確知其人犯罪無誤為必要，而於對其發生嫌
      疑時，即得謂為已發覺。（最高法院七十二年度台上字第六四一號判例參照）
      經查證人即海關檢查員謝黎明於本院前審亦結證稱「是我們發現的」等語（參
      見本院更（一）卷附八十八年五月十日訊問筆錄，第四五頁反面），參以被告
      所攜帶之本件行李箱在桃園中正國際機場通關入境時，因地下室之檢查台人員
      即中正機場海關辦事員徐俊課、安檢人員鄧愛華自Ｘ光機內發覺行李箱內疑有
      槍型物品，經徐俊課填寫注檢單，並即不動聲色暗中押運等待物主出面拿取，
      且於被告出面拿取行李時始向前攔截，並將被告帶往第二十五號特別注檢台，
      送交航警人員處理等情，已如前述，既被告之犯行已經發覺，被告已無從自首
      甚明。另查前揭槍彈，在我國為禁止持有之違禁物品，被告又如何能補辦申報
      手續即可免除刑責？且被告於海關人員詢問有無物品要申報時，猶未陳述該行
      李內有扣案之槍、彈，此僅為被告事後反應及態度之問題，與其是否知悉該行
      李內有扣案之槍、彈，並無必然關連，蓋若被告當時即據以申報，適足以證明
      伊事前即確已知悉行李內有扣案之槍、彈，如此被告豈不是將無從再予飾詞推
      卸刑責，其佯裝不知情並因此不加申報，自可日後執以堅稱並不知情，反為有
      利於己之舉，是其未坦承內有扣案之槍、彈，尚非背於常情，自不得據為其有
      利之認定。是縱被告已察覺犯行已遭發覺，伊猶出面提領行李，衡情應係被告
      自知無法逃逸，方靈機應變，假裝迷糊並編造前揭不實之說詞，擬瞞混求取一
      線生路之計倆至為明顯。至於扣案槍、彈放置之位置，證人即航空警察局安檢
      人員洪文貴證稱已三年記不得了等語（參見本院更(一)卷附八十八年四月十二日
      訊問筆錄，第三一頁）。而偵查卷第二十一頁附有該槍、彈「藏匿之行李箱」
      、「藏匿位置」之照片，惟依被告所供在美國洛杉磯機場遇到江念華之短暫時
      間，倉促之間將該防Ｘ光袋放入行李箱，放置在上層，亦無違實情，至於以分
      解方式攜帶，依被告所述受託情況，於本件自無可行，且乃因被告誤認已經以
      鋁箔紙包裝，並放置於防Ｘ光之袋內，應不至於露出馬腳，乃未以分解方式攜
      帶，亦可解釋。又查，如拆解後分由多人分別攜帶，如此因人數眾多，不啻同
      時提高被查獲之風險？且又如何尋得甘冒被查獲遭判處重刑危險之人分別攜帶
      入境，亦是一大問題。另查，被告於收受時雖未將該防Ｘ光袋拆開，然無從據
      此即認被告就扣案之槍、彈並無認識，與其是否構成犯罪，自無關連，亦無從
      為其有利之認定。另被告於洛杉磯機場雖得順利闖關，但此僅足以證明該防Ｘ
      光袋確有效防止檢驗，或該國之出境檢查較為寬鬆或疏忽，尚不得即謂被告不
      知袋內有扣案之槍、彈。又被告與江念華為朋友，其願否受江念華之託代為攜
      帶槍枝進入國境，端視其二人間之友誼程度而定，至有無報酬，被告有無前科
      、原從事何種工作，俱與被告是否願代為運送走私無關，且因被告並無前科，
      較不令人起疑，適足有助其走私槍枝進口，自不得以其未受有報酬及無前科即
      謂其無代為運輸之動機。至於證人江念華、陳雅惠部分，因本件事證明確，且
      被告於本院審理時亦稱：事發後，江念華不願與其見面云云，且本院認定陳雅
      惠為不知情之第三者，彼之說詞對於被告本件犯行之認定，已無關聯，本院因
      認上揭證人並無傳訊之必要。另查選任辯護人辯稱：被告如與江念華有為右開
      共同運輸槍械犯行之謀議，江念華不可能選擇在人來人往之機場將槍枝及子彈
      交予被告運輸云云。然查選任辯護人一方面陳稱江念華攜帶裝有槍枝及子彈之
      袋子突然出現在美國洛杉磯機場，被告與江念華已十餘年未碰面云云（參見其
      辯護意旨）；另一方面竟又辯稱江念華不可能攜帶槍枝及子彈，在該機場交付
      予被告云云，其先後所稱，顯然相互矛盾，不足為取。蓋被告若事先未與江念
      華達成運輸槍械回台之謀議，江念華固不可能貿然地攜帶槍枝及子彈出現在人
      潮擁擠之美國洛杉磯機場，宛如在大海裡撈針一般，尋覓可以代為運輸槍枝及
      子彈回台之對象，已如前述（參見理由（二））。然若伊等雙方早已共同謀議
      ，由被告將江念華所交付已將以鋁箔紙包裝並裝置於防Ｘ光袋中之槍枝及子彈
      運輸回台，因該槍枝及子彈已經適度包裝，第三者無法在遠距離及瞬間即能加
      以辨識，是以被告應早已與江念華達成運輸槍枝及子彈回台之犯意聯絡，由江
      念華在洛杉磯機場趁隙交付該已以鋁箔紙包裝並裝置於防Ｘ光袋中之槍枝及子
      彈予被告，再由被告以夾藏之方式運輸回台，當可認定，附此敘明。
（四）綜上所述，本件被告辯稱不知袋內為手槍、子彈，顯係卸責之詞，不足採信。
      被告與江念華基於共同走私及運輸手槍、子彈之犯意聯絡，事先共同謀議，由
      江念華備妥錫箔紙、防Ｘ光袋將手槍、子彈包裝後，交由被告運輸、走私入境
      ，事證明確，被告犯行洵堪認定。至於被告與江念華實際共同謀議之時間及地
      點，因被告拒絕吐實，因而無從認定，且因被告嗣已依照其等謀議內容著手運
      輸槍械之犯行，因而其等實際謀議之時間及地點縱未正確查明，對於本件犯罪
      之認定及論斷不生影響，附此指明。
三、按槍械、子彈為懲治走私條例公告管制物品項目及其數額表甲項第一款之管制進
    出口物品。又被告犯罪後，槍砲彈藥刀械管制條例於八十六年十一月二十四日修
    正公布，同年月二十六日施行，修正後該條例第七條第一項未經許可運輸手槍罪
    ，其法定刑最高度為死刑；同條例第十二條第一項未經許可運輸子彈罪，其法定
    刑最高度為七年以下有期徒刑，均較修正前同條例第七條第二項未經許可運輸手
    槍、同條例第十一條第一項未經許可運輸子彈罪之法定刑最高度為重，經比較新
    舊法，自以舊法有利於被告，依刑法第二條第一項但書規定，應適用行為時法即
    修正前槍砲彈藥刀械管制條例之規定。核被告所為，係犯懲治走私條例第二條第
    一項私運管制物品進口罪、修正前槍砲彈藥刀械管制條例第七條第二項未經許可
    運輸手槍罪、修正前同條例第十一條第一項未經許可運輸子彈罪。其與江念華就
    上開行為，具有犯意聯絡及行為分擔，為共同正犯；又被告以一行為，觸犯前開
    三罪名，為想像競合犯，應依刑法第五十五條規定從一重論以未經許可運輸手槍
    罪。被告係以託運方式由長榮航空ＢＲ─○一一號班機貨艙載運，走私入境，惟
    長榮航空ＢＲ─○一一號班機僅為其犯罪之交通工具，仍屬被告自己實施犯罪行
    為。
四、原審以被告犯罪事證明確，據以對被告論罪科刑，固非無見。惟扣案之防Ｘ光袋
    一個、錫箔紙四張（已撕碎），為共犯江念華所有供包裝犯本罪之用，應依刑法
    第三十八條第一項第二款之規定，予以宣告沒收，原審漏未諭知沒收，且未及比
    較槍砲彈藥刀械管制條例新舊法之適用，自有未合。本件被告否認犯罪據為提起
    上訴，固無理由，惟原判決既有可議，自應由本院予以撤銷改判。爰審酌被告雖
    無犯罪前科，但運輸手槍、子彈至國內，對我國社會治安所生危害甚鉅及犯罪後
    猶飾詞推諉，態度不佳等情及其他一切情狀，量處如主文所示之刑，以示懲儆。
    另查槍砲彈藥刀械管制條例第十九條宣付強制工作之規定，已於九十年十一月十
    四日公布刪除，同年月十六日生效，被告行為後法律變更，依裁判時法已無適用
    該條例斟酌宣付強制工作之餘地，附此敘明。
五、扣案之美國ＳＭＩＴＨ─ＷＥＳＳＯＮ廠牌○．三八口徑轉輪制式手槍一把（含
    彈匣二個）及○．三八吋制式子彈四十八顆，均屬違禁物，爰均依刑法第三十八
    條第一項第一款之規定宣告沒收；防Ｘ光袋一個、錫箔紙四張（已撕碎），為共
    犯江念華所有，供包裝扣案之槍、彈之用，為供犯本罪所用之物，均依刑法第三
    十八條第一項第二款規定宣告沒收。另送往內政部警政署刑事警察局鑑定之扣案
    子彈，其中二顆因鑑定需要，已遭擊發測試，不再具殺傷力，所餘彈殼、彈頭等
    物，均非屬違禁物，亦非供犯罪所用之物，故不諭知沒收，附此敘明。
六、據上論斷，應依刑事訴訟法第三百六十九條第一項前段、第三百六十四條、第二
    百九十九條第一項前段，修正前槍砲彈藥刀械管制條例第七條第二項、第十一條
    第一項，懲治走私條例第二條第一項、第十一條，刑法第十一條前段、第二條第
    一項但書、第二十八條、第五十五條、第三十八條第一項第一款、第二款，判決
    如主文。
本案經檢察官郭啟東到庭執行職務。
中      華      民      國    九十一    年      十      月    十五      日
                                臺灣高等法院刑事第九庭
                                    審判長法  官  李  文  成
                                          法  官  官  有  明
                                          法  官  周  盈  文
右正本證明與原本無異。
如不服本判決應於收受送達後十日內向本院提出上訴書狀，其未敘述上訴之理由者並
得於提起上訴後十日內向本院補提理由書（均須按他造當事人之人數附繕本）。
                                          書記官  余  姿  慧
中      華      民      國    九十一    年      十      月    十五      日
附錄：本案論罪科刑法條全文
懲治走私條例第二條第一項
私運管制物品進口、出口逾公告數額者，處七年以下有期徒刑，得併科新台幣二十萬
元以下罰金。
修正前槍砲彈藥刀械管制條例第七條第二項：
未經許可，製造、販賣或運輸普通步槍、馬槍、手槍或各類炸彈者，處五年以上有期
徒刑。
修正前槍砲彈藥刀械管制條例第十一條第一項：
未經許可，製造、販賣或運輸彈藥者，處六月以上五年以下有期徒刑。
